【裁判字號】    99,台上,2083
【裁判日期】    990408
【裁判案由】    妨害性自主等罪
【裁判全文】
最高法院刑事判決            九十九年度台上字第二０八三號
上  訴  人  代號「三三三○之九.
            真實姓名、年籍均.
選任辯護人  吳忠諺律師
上列上訴人因妨害性自主等罪案件，不服台灣高等法院高雄分院
中華民國九十九年二月三日第二審判決（九十八年度上訴字第一
七一一號，起訴案號：台灣高雄地方法院檢察署九十七年度偵字
第三一四五二號），提起上訴，本院判決如下：
    主  文
上訴駁回。
    理  由
壹、原判決關於上訴人即代號「三三三○之九七四六Ｂ」（真實
姓名、年籍均詳卷）對未滿十四歲之乙女（真實姓名年籍均詳
卷）為強制性交行為一次以隔著上衣碰觸、撫摸胸部之方式對
乙女為強制猥褻行為二十六次以陰莖摩擦下體之方式，對乙女
為強制猥褻行為二次對未滿十四歲之丙女（真實姓名年籍均詳
卷）為強制猥褻行為十次部分：
按刑事訴訟法第三百七十七條規定：上訴於第三審法院，非以判
決違背法令為理由，不得為之；是提起第三審上訴，應以原判決
違背法令為理由，係屬法定要件。如果上訴理由書狀並非依據卷
內訴訟資料具體指摘原判決不適用何種法則或如何適用不當，或
所指摘原判決違法情事顯與法律規定得為第三審上訴理由之違法
情形不相適合時，均應認其上訴為違背法律上之程式，予以駁回
。本件原判決認定上訴人有其事實欄所載之對未滿十四歲之乙
女為強制性交行為一次以隔著上衣碰觸、撫摸胸部之方式對乙
女為強制猥褻行為共二十六次以陰莖摩擦下體之方式對乙女為
強制猥褻行為共二次以隔著上衣撫摸胸部、下體之方式，對未
滿十四歲之丙女為強制猥褻行為共十次之犯行，因而撤銷第一審
關於上訴人對於未滿十四歲之丙女為強制猥褻行為十次，及對於
未滿十四歲之乙女為強制性交行為一次科刑部分之判決，而就上
述撤銷部分改判論上訴人以對未滿十四歲之女子犯強制猥褻共十
罪，每罪各量處有期徒刑三年四月；暨對未滿十四歲之女子犯強
制性交一罪，量處有期徒刑七年六月；並維持第一審關於論上訴
人以對未滿十四歲之女子犯強制猥褻共二十八罪（包括上訴人以
隔著上衣碰觸、撫摸胸部之方式對乙女犯強制猥褻共二十六罪，
暨以陰莖摩擦下體之方式對乙女犯強制猥褻二罪部分，不包括「
上訴人於民國九十七年八月一日下午一、二時許對乙女為強制猥
褻行為一次」部分），每罪各量處有期徒刑三年四月部分之判決
，而駁回上訴人對於此部分在第二審之上訴。已詳敘其所憑證據
及認定之理由，對於上訴人所辯何以不足採信，亦逐一詳加指駁
及說明，俱有卷存證據資料可資覆按。上訴人上訴意旨雖謂：原
判決認定伊以手指插入陰道之方式，對乙女為強制性交行為一次
得逞；然乙女當時係著牛仔褲，伊顯不可能以手指隔著牛仔褲插
入乙女陰道，原審對此未予調查釐清，遽為上開認定，自有不當
云云。然原判決已說明：上訴人於原審雖為上揭辯解，然其如何
於九十六年九月間某日，在其住處書房內隔著乙女所著較薄之褲
子，以其手指插入乙女下體等情，業據乙女證述明確，上訴人空
言為上述辯解，自難遽信等情綦詳；並就上訴人聲請傳訊乙女以
證明上情一節何以並無調查之必要，詳加論敘說明（見原判決第
十頁第七至十一行，第二十一頁第三至十三行）。上訴意旨置原
判決明確之論斷於不顧，猶執其在原審之同一辯解，任意指摘原
判決不當，自非適法之第三審上訴理由。至上訴意旨雖另謂：原
判決認定伊對乙女及丙女強制猥褻分別為二十九次及十次，而予
以分論併罰；但對於各該犯罪行為次數之認定均以推算之方式為
之，並未具體認定每次犯行之時間、地點，致伊對於各該次犯行
均無從提出如不在場證明之有利答辯，有礙其防禦權之行使云云
。惟乙女與丙女雖因年齡及記憶能力之限制，未能具體指明上訴
人對渠等為強制猥褻或強制性交行為之時間及次數。但原判決就
乙女、丙女所指證上訴人多次強制猥褻或強制性交行為中，採取
最有利於上訴人之方式（亦即認定最少次之方式），作為認定上
訴人犯罪次數之依據（見原判決第十一頁倒數第二行起至第十三
頁第八行），尚難指為違法。況上訴人於原審除否認有對乙女為
強制性交之行為外，對於其有多次強制猥褻乙女及丙女之犯行均
已坦承不諱（見原審卷第五十一、五十三、八十四頁），則其事
後以原判決以最有利於伊之方式認定其強制猥褻犯罪之次數，使
其無法提出不在場證明之有利答辯為由，而指摘原判決有礙其防
禦權之行使云云，亦非合法之第三審上訴理由。按證據之取捨及
事實之認定，均為事實審法院之職權，倘其採證認事並未違背證
據法則，自不得任意指為違法而執為適法之第三審上訴理由。本
件上訴意旨並非依據卷內資料具體指摘原判決有何違法情形，徒
就原審採證認事職權之適法行使，以及原判決已明確認定詳細說
明之事項，再事爭執，顯與法律規定得為第三審上訴理由之違法
情形不相適合。揆之首揭說明，其此部分上訴為違背法律上之程
式，均應予駁回。
貳、原判決關於上訴人「自九十三年九月間某日起至九十五年六
月三十日前某日止，連續對乙女為猥褻行為數次」，及「於九十
七年八月一日下午一、二時許，以隔著衣褲撫摸胸部、下體之方
式對乙女為強制猥褻行為一次」部分：
查第三審上訴書狀，應敘述上訴之理由，其未敘述者，得於提起
上訴後十日內補提理由書於原審法院，已逾上述期間，而於第三
審法院未判決前仍未提出上訴理由書狀者，第三審法院應以判決
駁回之，刑事訴訟法第三百八十二條第一項、第三百九十五條後
段規定甚明。本件上訴人因妨害性自主案件，不服原審維持第一
審論上訴人以連續對十四歲以下女子犯強制猥褻罪（即上訴人自
九十三年九月間某日起至九十五年六月三十日前某日止，連續多
次對乙女為強制猥褻行為部分），量處有期徒刑四年，並諭知應
於刑之執行前，令入相當處所施以治療，其期間至治癒為止，但
最長不得逾三年；以及對未滿十四歲之女子犯強制猥褻一罪（即
上訴人於九十七年八月一日下午一、二時許以隔著衣褲撫摸胸部
、下體之方式對乙女為強制猥褻行為一次部分），量處有期徒刑
三年四月，而駁回上訴人在第二審對於上述二部分之上訴，於九
十九年二月十二日提起上訴；惟其所提之刑事上訴狀，僅就原判
決關於其他論罪科刑部分（即本判決理由「壹」所載上訴不合法
律上程式部分）敘述上訴之理由；對於原判決前揭關於論上訴人
以「連續對十四歲以下女子犯強制猥褻一罪」及「對未滿十四歲
之女子犯強制猥褻一罪」部分，則完全未敘述不服之理由。至刑
事上訴狀理由雖將上訴人於九十七年八月一日下午一、二時許，
在其住處書房內對乙女為強制猥褻行為一次部分併計在內，但其
上訴理由指摘原判決對於上訴人各次強制猥褻犯罪時間、地點認
定不明，致其無從提出不在場等有利證明等語，顯與原判決對此
部分犯罪事實之認定無涉（原判決對於此部分犯罪時間地點均已
明確認定），難認對此部分已敘述不服之理由，且迄今逾期已久
，於本院未判決前仍未提出，依上開規定，其對於上述二部分上
訴，均非合法，應併予駁回。
據上論結，應依刑事訴訟法第三百九十五條，判決如主文。
中    華    民    國  九十九  年    四    月    八    日
                      最高法院刑事第八庭
                          審判長法官  洪  文  章
                                法官  王  居  財
                                法官  郭  毓  洲
                                法官  黃  梅  月
                                法官  邱  同  印
本件正本證明與原本無異
                                      書  記  官
中    華    民    國  九十九  年    四    月   十二   日
                                                      Ｑ

司法院資訊處製作；財團法人民間司法改革基金會備份。
